【裁判字號】    99,交易,68
【裁判日期】    990608
【裁判案由】    過失傷害
【裁判全文】
臺灣彰化地方法院刑事判決              99年度交易字第68號
公  訴  人  臺灣彰化地方法院檢察署檢察官
被      告  甲○○
上列被告因過失傷害案件，經檢察官提起公訴（99年度調偵字第
233 號），本院判決如下：
    主    文
甲○○過失傷害人，處拘役貳拾日，如易科罰金，以新台幣壹仟
元折算壹日。
    事    實
一、甲○○於民國98年5 月16日中午，駕駛車牌號碼5832－NH號
    自用小客車，沿彰化縣彰化市○○路180 巷由西往東方向行
    駛，於中午12時10分許，行經該巷與永芳路467 巷之交岔路
    口時，本應注意車輛行駛時，駕駛人行經設有閃光黃燈號誌
    之交岔路口，應減速慢行，注意安全，小心通過，並應注意
    車前狀況，隨時採取必要之安全措施。而依當時情形天氣晴
    、路面狀況乾燥、無缺陷及障礙、視距良好，並無不能注意
    之情事，竟未注意左方來車狀況，亦未減速慢行，而駛入該
    交岔路口，適有乙○○騎乘車牌號碼KPT －686 號重型機車
    ，沿永芳路467 巷由北往南方向行駛，亦駛至該交岔路口時
    ，本應注意車輛行駛時，駕駛人行經設有閃光紅燈號誌之交
    岔路口，應停車再開，車輛應先停止於交岔路口前讓幹道車
    優先通行，並應注意車前狀況，隨時採取必要之安全措施。
    而依當時情形天氣晴、路面狀況乾燥、無缺陷及障礙、視距
    良好，並無不能注意之情事，乙○○竟未停讓幹道車優先通
    行，致甲○○駕駛前開自用小客車左前側車頭處與乙○○騎
    乘之前開重型機車右側車身發生擦撞，乙○○人車倒地，乙
    ○○受有左側遠端橈骨骨折及腕骨間韌帶損傷等傷害。
二、案經乙○○訴由臺灣彰化地方法院檢察署檢察官偵查後起訴
    。
    理    由
一、現行刑事訴訟法為保障被告之反對詰問權，排除具有虛偽危
    險性之傳聞證據，以求實體真實之發見，於該法第159 條第
    1 項明定被告以外之人於審判外之言詞或書面陳述，除法律
    有規定者外，不得作為證據。本件檢察官及被告於本院準備
    程序及審理程序中，並未就本案卷內證據資料之證據能力提
    出爭執，且迄於言詞辯論終結前，均未主張有刑事訴訟法第
    159 條第1 項不得為證據之情形，應認均已同意本案卷內之
    證據資料均得作為本案證據，且經本院審酌後，認無不適當
    之情形，是本案卷內之證據均有證據能力，合先敘明。
二、訊據甲○○對於前開時地駕駛5832－NH號自用小客車，與乙
    ○○所騎乘車牌號碼KPT －686 號重型機車發生碰撞，致乙
    ○○受有受傷等情固不爭執，惟矢口否認有過失傷害犯行，
    辯稱：伊駕車駛入交岔路口前，前方有一部大貨車，而交岔
    路口左側又停著車子，有障礙物，沒有看到告訴人車子，伊
    是在交岔路口中心才看到告訴人機車，僅距兩部機車距離，
    ，伊緊急煞車，告訴人仍騎乘機車撞上伊駕駛自用小客車，
    是告訴人機車來撞，伊沒有過失云云。經查：
(一)、上揭事實，業據證人即告訴人乙○○於警詢及偵查中指述綦
    詳，並有彰化縣警察局道路交通事故現場圖、道路交通事故
    調查報告表(一)(二)、道路交通事故談話紀錄表及現場照片等附
    卷可稽。又被告於98年5 月20日警詢中供述：「發現危險時
    已在左側車旁來不及反應，對方機車直接撞上我車（我車前
    方有一部大貨車我跟著大貨車要通過路口時，因對方機車忽
    然行駛出來我來不及反應」及「（問當時號誌為何？路況、
    天候、視線如何？有無障礙物？標誌、標線是否清楚？）彰
    馬路180 巷閃黃燈，路況正常，晴天、視線正常，沒有障礙
    物，標誌清楚」，而於98年11月4 日警詢中供述：「我於98
    年5 月16日12時10分許，駕駛5832－NH號自用小客車沿彰馬
    路18 0巷西往東行駛，當時我車前方約4 、5 部小客車距離
    有一部大貨車先通過至肇事路口，我車跟在大貨車後頭要通
    過路口，我行駛快道路中央時由左前車窗看到對方所駕駛KP
    T －686 號重型機車由永芳路467 巷口北往南行駛過來，距
    離我車約1 、2 部機車距離，我馬上踩煞車，對方機車向左
    側閃避，但雙方車輛還是發生碰撞，對方人倒車……」及「
    （問當時天候、路況及視線如何？你行駛方向號誌為何？有
    無障礙物？標誌標線是否清楚？）天候、路況正常視線良好
    正常（路旁有樹木影響視線），彰馬路180 巷西往東向號誌
    閃黃燈，無障礙物，標誌標線清楚」等語，依被告上開警詢
    供述，從未提過因上開交岔路口之左側有停著車子而影響伊
    視線，且伊距前方正通過肇事路口之大貨車約4 、5 部小客
    車之距離，即表示伊與前方正通過肇事路口大貨車之車距已
    有10公尺以上，並不會阻礙伊查看永芳路467 巷之左右來車
    等情，故被告辯稱：因交岔路左側有車停而影響伊視線，伊
    是跟著前方一部大貨車，伊並無過失等語，顯係推諉卸責之
    詞，實無足採。
(二)、又按特種閃光號誌各燈號顯示之意義如下：一、閃光黃燈表
    示「警告」，車輛應減速接近，注意安全，小心通過。二、
    閃光紅燈表示「停車再開」，車輛應減速接近，先停止於交
    岔路口前，讓幹道車優先通行後認為安全時，方得續行；汽
    車行駛至交岔路口，其行進、轉彎，應依下列規定：一、應
    遵守燈光號誌之指揮；二、汽車行駛時，駕駛人應注意車前
    狀況及兩車併行之間隔，並隨時採取必要之安全措施，為道
    路交通標誌標線號誌設置規則第211 條、道路交通安全規則
    第102 條第1 項第1 款、第94條第3 項訂有明文。被告甲○
    ○於本案車禍事故當時，係沿彰化市○○路180 巷由西往東
    方向行駛，而其方向之彰馬路180 巷與永芳路467 巷之交岔
    路口，設置有閃光黃燈號誌等情，而被告於警詢、偵查及本
    院審理中均自承其駕車至交岔路中間，才看到告訴人之機車
    時，並隨即煞停，仍發生碰撞等情，足認被告行經上開交岔
    路口時，並未減速慢行，亦未注意前方狀況，至通過路口時
    ，始見告訴人之機車自左側前駛而來，致煞車不及，而肇致
    本件車禍甚明。惟本件告訴人騎乘機車至上開交岔路口，其
    行進方向之是設置閃光紅燈，表示「停車再開」，車輛應減
    速接近，先停止於交岔路口前，讓幹道車優先通行後認為安
    全時，方得續行，汽車行駛時，駕駛人應注意車前狀況，並
    隨時採取必要之安全措施，且依道路交通事故調查報告表所
    示，其視距良好，且無缺陷及障礙物，並無不能注意之情事
    ，竟未注意及此，以致其發現被告車輛後，緊急煞車仍撞上
    被告車輛，故對上揭於前開肇事，當有過失，但告訴人對本
    件車禍發生雖有過失，然亦不能因此解免被告應負之過失刑
    責。另本件事故送臺灣省彰化縣區車輛行車事故鑑定委員會
    及臺灣省車輛行車事故覆議鑑定委員會鑑定，結果均認告訴
    人駕車行至閃光紅號誌交岔路口未讓幹道車先行，為肇事主
    因，被告駕車行經閃光黃號誌交岔路口未減速慢行及注意安
    全，小心通過，為肇事次因，該鑑定結果均與本院意見相同
    ，有該兩鑑定委員會函在卷可稽。本件告訴人亦因本件車禍
    而受有左側遠端橈骨骨折及腕骨間韌帶損傷等傷害，有財團
    法人彰濱秀傳紀念醫院診斷書在卷可參，故被告甲○○之過
    失行為，與告訴人傷害結果有相當因果關係。綜上所述，本
    案事證明確，被告過失傷害犯行，洵堪認定，應依法論科。
三、核被告所為，係犯刑法第284 條第1 項前段之過失傷害罪，
    爰審酌被告並無任何犯罪前科，素行良好，此有臺灣高等法
    院被告前案紀錄表1 份可憑，被告駕駛車輛，本應謹慎小心
    ，以維自身及參與道路交通者之安全，竟疏未注意，致使受
    傷，而告訴人未遵守交通規則為本件交通事故發生之肇事主
    因，而被告則為肇事次因，被告於本院審理中積極與告訴人
    和解，惟雙方對損害賠償金額無法合致，且告訴人未提出其
    所受損害之佐證，以致雙方無法達成和解等一切情狀，量處
    如主文所示之刑，並諭知易科罰金之折算標準。
據上論斷，應依刑事訴訟法第299 條第1 項前段，刑法第284 條
第1 項前段、第41條第1 項前段，刑法施行法第1 條之1 第1 項
、第2 項前段，判決如主文。
本案經檢察官蕭有宏到庭執行職務。
中    華    民    國    99    年    6     月    8     日
                  刑事第六庭          法  官  鮑慧忠
以上正本證明與原本無異。
如不服本判決應於收受判決後10日內向本院提出上訴書狀，並應
敘述具體理由；其未敘述上訴理由者，應於上訴期間屆滿後20日
內向本院補提理由書狀( 均須按他造當事人之人數附繕本) 「切
勿逕送上級法院」。
告訴人或被害人對於判決如有不服具備理由請求檢察官上訴者，
其上訴期間之計算係以檢察官收受判決正本之日期為準。
中    華    民    國    99    年    6     月    8     日
                                      書記官  林子惠
附錄本案論罪科刑法條全文：
中華民國刑法第284條
（過失傷害罪）
因過失傷害人者，處 6 月以下有期徒刑、拘役或 5 百元以下罰
金，致重傷者，處 1 年以下有期徒刑、拘役或 5 百元以下罰金
。
從事業務之人，因業務上之過失傷害人者，處 1 年以下有期徒
刑、拘役或 1 千元以下罰金，致重傷者，處 3 年以下有期徒刑
、拘役或 2 千元以下罰金。

司法院資訊處製作；財團法人民間司法改革基金會備份。
